【裁判字號】    99,上訴,1856
【裁判日期】    990630
【裁判案由】    毒品危害防制條例
【裁判全文】
臺灣高等法院刑事判決                99年度上訴字第1856號
上  訴  人
即  被  告  甲○○
上列上訴人因違反毒品危害防制條例案件，不服臺灣板橋地方法
院99年度訴字第14號，中華民國99年4月22日第一審判決（起訴
案號：臺灣板橋地方法院檢察署98年度毒偵字第8064號），提起
上訴，本院判決如下：
    主  文
上訴駁回。
    事  實
一、甲○○前於(一)民國92年間，因施用毒品案件，經臺灣士林地
    方法院以92年度毒聲字506號裁定送觀察、勒戒，嗣由臺灣
    士林地方法院檢察署聲請移轉管轄，於92年2月11日執行完
    畢釋放出所，經臺灣彰化地方法院檢察署檢察官以92年度毒
    偵字1834號為不起訴處分確定；(二)於84年間因違反藥事法等
    案件，經同院以85年度訴字第220號判處應執行有期徒刑8月
    ，緩刑5年確定；又於緩刑期內，另涉偽造有價證券案件，
    經同院以86年度訴字第619號判處有期徒刑3年2月確定，並
    與前開撤銷緩刑部分，另經同院裁定應執行有期徒刑3年6月
    確定，乃入監服刑，於89年5月4日縮短刑期假釋出監；詎其
    於假釋期間內再犯妨害兵役罪，經同院以92年度偵緝字第78
    號判處有期徒刑3月確定，嗣入監併同其上開假釋遭撤銷後
    尚應執行之殘刑1年7月24日接續執行，於93年12月26日縮短
    刑期執行完畢出監；(三)95年間，因竊盜案件，經原審以94年
    度易字第1760號判處有期徒刑10月確定，並於95年9月7日入
    監執行；(四)96年間，因違反毒品危害防制條例（施用毒品）
    案件，經原審以95年度訴字3588號分別判處有期徒刑8月、5
    月確定，並定應執行刑有期徒刑11月；(五)96年間，因贓物案
    件，經臺灣士林地方法院以95年度士簡字1016號判處拘役50
    日確定；(六)96年間，因詐欺案件，經原審以95年度簡上字第
    943號判處拘役50日確定。前揭(四)、(五)、(六)部分，嗣經原審
    以96年度聲減字1578號分別減刑如下：其中(四)有期徒刑部分
    ，減為有期徒刑4月、2月15日，並定應執行刑為5月15日；
    (五)、(六)拘役部分，均減為拘役25日，並定應執行刑為40日。
    上開(四)、(五)、(六)減刑並定應執行刑後，並與上揭(三)竊盜罪接
    續執行，於97年1月19日執行完畢出監。詎其不知悔改，復
    基於施用第一級毒品海洛因之犯意，於98年10月26日20時許
    ，在臺北縣三重市○○路加油站內，以注射針筒之方式施用
    海洛因，嗣經警於同日21時50分許，在臺北縣三重市○○路
    與五華街口當場查獲，並扣得甲○○所有供包裝施用上開毒
    品使用之海洛因殘渣袋1個，而查悉上情。
二、案經臺北縣政府警察局三重分局移送臺灣板橋地方法院檢察
    署檢察官偵查起訴。
    理    由
一、上開犯罪事實，業據被告於警詢、偵查中及原審審理時均坦
    承不諱，又被告於98年10月26日晚上8時許為警查獲後，經
    警所採集之尿液經送臺灣檢驗科技股份有限公司，以EIA酵
    素免疫分析法初步檢驗，再以GC/MS氣相層析質譜儀法確認
    檢驗結果，呈鴉片類陽性反應，有該公司98年11月9日濫用
    藥物檢驗報告（尿液檢體編號：C0000000）、臺北縣政府警
    察局三重分局偵辦毒品案尿液編號及姓名對照表在卷可稽；
    復有前揭海洛因殘渣袋1個扣案可資佐證。本件事證明確，
    被告犯行應堪認定。
二、按觀察、勒戒或強制戒治執行完畢釋放後，5年內再犯施用
    第一、二級毒品之罪者，檢察官應依法追訴，毒品危害防制
    條例第23條第2項定有明文；次按修正毒品危害防制條例就
    施用毒品者，僅於「初犯」及「5年後再犯」二種情形，有
    其追訴條件之限制，即須於初犯經觀察、勒戒或強制戒治釋
    放後，5年內均無施用毒品之行為，始能認其前所實施之觀
    察、勒戒或強制戒治已足遮斷毒癮，而得於5年後再犯時，
    再予適用初犯之規定，重行觀察、勒戒等程序；倘5年內已
    經再犯，被依法追訴處罰，縱其第3次（或第3次以上）施用
    毒品之時間在初犯釋放5年以後，即與「5年後再犯」之情形
    有別，且因已於「5年內再犯」，顯見其再犯率甚高，原實
    施觀察、勒戒或強制戒治，已無法收其實效，而無5年戒斷
    期之存在，自無再經觀察、勒戒及強制戒治之必要，應由檢
    察官逕行起訴（最高法院95年度台非字第59號、95年度台非
    字第65號判決意旨參照）。查被告甲○○有犯罪事實欄所載
    之施用毒品案件，先後經觀察、勒戒、強制戒治、起訴判刑
    及執行紀錄，有本院被告前案紀錄表乙份在卷可稽，被告於
    因施用毒品而經觀察、勒戒執行完畢後5年內再犯施用毒品
    之犯行，且經判刑確定，復再犯本件施用第一級毒品海洛因
    犯行，應無再經觀察、勒戒、強制戒制之必要，檢察官逕行
    起訴，要無不合。查海洛因屬毒品危害防制條例第2條第2項
    第1款所稱之第一級毒品，核被告甲○○施用海洛因之行為
    ，係違反該條例第10條第1項之施用第一級毒品罪。被告持
    有海洛因進而施用，其持有之低度行為，應為施用之高度行
    為所吸收，不另論罪。又被告有犯罪事實欄所載前案及執行
    情形，有本院被告前案紀錄表在卷可稽，被告於受有期徒刑
    執行完畢後五年內再故意犯本件有期徒刑以上之罪，為累犯
    ，應依刑法第47條規定，加重其刑。原審以被告上述犯行，
    事證明確，援引毒品危害防制條例第10條第1項，刑法第11
    條前段、第47條第1項、第38條第1項第2款之規定，並審酌
    被告之素行不良，曾因施用毒品犯行受觀察、勒戒及徒刑之
    執行，猶不知悔悟，復犯本件犯行，顯見其已無法根除，而
    有予以隔離幫助其戒除之必要，惟其施用毒品實為戕害自身
    健康之犯罪，並未危及他人及犯罪後坦承犯行等一切情狀，
    量處有期徒刑9月，復以扣案之海洛因殘渣袋1個，係被告所
    有供包裝施用之海洛因所用之物，業據被告陳明在卷，依法
    宣告沒收。經核認事用法並無違誤，量刑亦稱妥適。被告上
    訴意旨略以：被告因工作受傷，需長期服用止痛及鎮靜藥物
    減緩疼痛，而醫師所開立之藥物對疼痛的減緩效果有限，被
    告係在不得已的情形下，才又施用毒品來減緩疼痛，實有刑
    法第59條所規定之犯罪情狀顯可憫恕得減輕其刑之情形，請
    依刑法第59條酌減其刑云云。然查被告前有多次施用毒品前
    科，仍再為本件施用毒品犯行，縱其所稱其因工作受傷乙事
    屬實，仍應循正當合法之治療方式治療，而非以施用毒品之
    非法方法為之，其犯行仍屬無可憫恕，自不合於刑法第59條
    酌減其刑之規定。本件被告上訴為無理由，應予駁回。
三、被告經合法傳喚，無正當理由不到庭，爰不待其陳述逕行判
    決。
據上論斷，應依刑事訴訟法第368條、第371條，判決如主文。
本案經檢察官張啟彬到庭執行職務。
中    華    民    國    99    年    6     月    30    日
                 刑事第八法庭  審判長法  官  張傳栗
                                     法  官  陳春秋
                                     法  官  蔡光治
以上正本證明與原本無異。
如不服本判決，應於收受送達後10日內向本院提出上訴書狀，其
未敘述上訴之理由者並得於提起上訴後10日內向本院補提理由書
（均須按他造當事人之人數附繕本）「切勿逕送上級法院」。
                                     書記官  阮桂芳
中    華    民    國    99    年    7     月    5     日
附錄：本案論罪科刑法條全文
毒品危害防制條例第10條
施用第一級毒品者，處六月以上五年以下有期徒刑。
施用第二級毒品者，處三年以下有期徒刑。

司法院資訊處製作；財團法人民間司法改革基金會備份。
